【裁判字號】    99,上訴,3059
【裁判日期】    990906
【裁判案由】    違反廢棄物清理法等
【裁判全文】
臺灣高等法院刑事判決                99年度上訴字第3059號
上  訴  人
即  被  告  乙○○原名張復城.
            甲○○
上列上訴人因違反廢棄物清理法等案件，不服臺灣桃園地方法院
99年度訴字第398號，中華民國99年5月31日、99年7月7日第一審
判決（起訴案號：臺灣桃園地方法院檢察署97年度偵字第 23866
號、98年度偵字第8505號、第9108號），提起上訴，本院判決如
下：
    主  文
上訴駁回。
    理  由
一、按依刑事訴訟法第350條、第361條、第362條、第367條規定
    ，不服地方法院之第一審判決而上訴者，須提出上訴書狀，
    並應敘述具體理由，為上訴必備之程式；其所提出之書狀未
    敘述上訴理由，或僅曾以言詞陳述上訴理由者，均應於上訴
    期間屆滿後20日內補提理由書於第一審法院。第一審法院經
    形式審查，認逾期未補提上訴理由者，應定期間先命補正；
    逾期未補正者，為上訴不合法律上之程式，應以裁定駁回。
    倘已提出上訴理由，但所提非屬具體理由者，則由第二審法
    院以上訴不合法律上之程式，判決駁回。而所謂具體理由，
    必係依據卷內既有訴訟資料或提出新事證，指摘或表明第一
    審判決有何採證認事、用法或量刑等足以影響判決本旨之不
    當或違法，而構成應予撤銷之具體事由，始克當之（例如：
    依憑證據法則具體指出所採證據何以不具證據能力，或依憑
    卷證資料，明確指出所為證據證明力之判斷如何違背經驗、
    論理法則）；倘僅泛言原判決認定事實錯誤、違背法令、量
    刑失之過重或輕縱，而未依上揭意旨指出具體事由，或形式
    上雖已指出具體事由，然該事由縱使屬實，亦不足以認為原
    判決有何不當或違法者（例如：對不具有調查必要性之證據
    ，法院未依聲請調查亦未說明理由，或援用證據不當，但除
    去該證據仍應為同一事實之認定），皆難謂係具體理由，俾
    與第二審上訴制度旨在請求第二審法院撤銷、變更第一審不
    當或違法之判決，以實現個案救濟之立法目的相契合，並節
    制濫行上訴（最高法院97年度台上字第892 號、97年度台上
    字第1402號、98年度台上字第2133號、98年度台上字第2158
    號、98年度台上字第2189號、98年度台上字第2204號、98年
    度台上字第4122號、98年度台上字第4196號、98年度台上字
    第4215號、98年度台上字第4225號、98年度台上字第4238號
    、98年度台上字第4304號、98年度台上字第4468號、98年度
    台上字第4476號、99年度台上字第482 號、99年度台上字第
    870 號、99年度台上字第884號、99年度台上字第987號、99
    年度台上字第1209號、99年度台上字第1220號、99年度台上
    字第1318號等判決意旨參照）。又原審法院對上訴書狀有無
    記載理由，為形式上之審查，認有欠缺，且未據上訴人自行
    補正者，固應定期間先命補正。然上訴理由是否具體，依96
    年7月4日刑事訴訟法第361 條修正理由三之說明，屬第二審
    法院審查範圍，不在命補正之列。
二、原審依憑上訴人即被告乙○○、甲○○，及共同被告鍾時光
    、張阿興等之自白、證人鄧吉妹、葉金龍、古子淵等之證述
    、廠房租賃契約書、挖土機租賃契約書、楊梅鎮公所執行廢
    棄物清理法查核工作紀錄表、臺北市政府捷運工程局南區工
    程處民國97年10月17日北市南土十字第09761073800 號函、
    桃園縣政府環境保護局97年11月6 日桃環廢字0000000000號
    、泰誠營造股份有限公司97年12月1日泰營二字第1101600號
    函暨所附之處置證明，暨本院被告前案紀錄表等，認定乙○
    ○前因竊盜案件，經臺灣桃園地方法院以93年易字第669 號
    判處有期徒刑4 月，經本院93年上易字第1880號駁回上訴確
    定，甫於94年9 月27日易科罰金執行完畢（構成累犯）。甲
    ○○前因詐欺案件，經臺灣臺北地方法院檢察署檢察官以97
    年度調偵字第992號命緩起訴處分2 年，緩起訴期間為98年1
    月31日至100年1月30日，尚在緩起訴期間內（不構成累犯）
    。詎均不知悔改，因甲○○計畫覓地傾倒廢棄物牟利，便透
    過不知情蔡銍勝介紹認識從事仲介不動產買賣之張阿興，並
    邀乙○○合夥，3 人明知未經許可不得清除處理廢棄物，竟
    共同基於違法處理廢棄物之犯意，以由甲○○接洽廢棄物來
    源、張阿興則尋覓適合處所並代墊費用，乙○○尋找人頭出
    面承租之分工方式合夥從事處理廢棄物牟取私利，並約定處
    理廢棄物所得，由張阿興分得2至3成，其餘歸甲○○、乙○
    ○所有，遂於97年7 月間，由張阿興帶同甲○○、乙○○至
    鄧吉妹所有位在桃園縣楊梅鎮頭湖7之2號廢棄廠房觀看環境
    ，決定以該廠房作為傾倒廢棄物處所，便由乙○○尋找亦具
    有犯意聯絡之鍾時光出面向不知情之鄧吉妹承租上址廠房，
    張阿興則事先交付租金新台幣（下同）7 萬元及華南商業銀
    行南松山分行面額30萬元之支票予乙○○、鍾時光，乙○○
    隨即聯絡鄧吉妹表明欲承租上址廠房，復於同年7 月17日，
    乙○○、鍾時光與鄧吉妹及其夫胡永金相約會面，由鍾時光
    以承租人名義簽訂上開廠房租賃契約，並交付7 萬元及上開
    支票作為租金及押租金，但鄧吉妹另要求乙○○必須擔任保
    證人，乙○○為求順利承租且避免日後遭受查緝，竟基於偽
    造署押之犯意，假冒「黃文發」身分，於該租賃契約之連帶
    保證人欄簽署「黃文發」署名3 枚、填載虛偽之年籍住處及
    捺印指紋1 枚，並於上開支票背面簽署「黃文發」以示背書
    ，足生損害於黃文發及鄧吉妹債權之保障。甲○○等人承租
    上址廠房得手後，便由張阿興雇工整修大門及鐵皮圍籬，甲
    ○○則經由真實姓名年籍不詳綽號「華哥」之成年男子接洽
    廢棄物來源，遂於97年8月4日，由甲○○、乙○○負責上址
    廠房外圍把風引導，鍾時光則在現場負責門禁及向司機收取
    聯單，以每輛車4,000至8,000元之不等代價，供他人載運廢
    棄物至該廠房傾倒，甲○○彙整鍾時光所收取之聯單後再向
    「華哥」交單請款，復於翌日（5 日），由鍾時光向不知情
    之葉金龍（另經檢察官為不起訴處分）租用挖土機，再由葉
    金龍雇用不知情之古子淵（另經檢察官為不起訴處分）在場
    操作挖土機堆置廢棄物，上址廠房2 日內共約有30餘車次進
    場傾倒廢棄物共約560.9 公噸，甲○○所得款項約有15萬元
    ，並分予張阿興約6萬元，嗣於97年8月5日下午6時55分許，
    為警會同桃園縣楊梅鎮公所到場查獲，並發現內有「台北車
    站特定專用區交九用地開發新建工程」所產出之廢棄物，經
    媒體報導後，由桃園地方法院檢察署檢察官指揮法務部調查
    局桃園縣調查站、桃園縣政府警察局楊梅分局循線查獲乙○
    ○、張阿興、甲○○。適用廢棄物清理法第46條第4 款，刑
    法第11條前段、第28條、第216 條、第210條、第219條、第
    47條第1項、第51條第5 款，刑法施行法第1條之1第1項、第
    2項前段，論處乙○○共同犯廢棄物清理法第46條第4款之非
    法清理廢棄物罪，累犯，處有期徒刑1年1月，又犯行使偽造
    私文書罪，累犯，處有期徒刑3 月，扣案之房屋租賃契約書
    暨華南商業銀行南松山分行面額30萬元之支票背面（支票號
    碼：SC0000000號）之「黃文發」簽名3枚及指印1枚
    ，均沒收。應執行有期徒刑1年2月，扣案之房屋租賃契約書
    暨華南商業銀行南松山分行面額30萬元之支票背面（支票號
    碼：SC0000000號）之「黃文發」簽名3枚及指印1枚
    ，均沒收。甲○○共同犯廢棄物清理法第46條第4 款之非法
    清理廢棄物罪，處有期徒刑1年1月。從形式上觀察，無何違
    誤或不當。
三、被告乙○○上訴意旨略以：伊家境清苦，本就無積蓄，伊父
    又生了一場病，四處求醫，均檢查不出病因，花費不貲，伊
    因手頭緊迫，又得帶父親看病，方會鋌而走險，犯下違法之
    事，如今父親已往生，令伊後悔莫及，請給予伊自新之機會
    ，從輕量刑云云。被告甲○○上訴意旨略以：伊家中有老母
    及小孩要撫養，家裡全賴伊一人賺錢持家，判決又太重，請
    求重新審理云云。第查：量刑屬法院自由斟酌決定之職權，
    若無逾越法定刑度或顯然濫用權限之情形，即不得任憑己意
    指摘其不當或違法。原審就其刑之裁量，已審酌被告等未向
    主管機關請領廢棄物清除、處理許可文件，即從事廢棄物之
    處理，已妨害環境保護主管機關對於廢棄物之監督管理，且
    危害環境保護及衛生，惟念犯後坦承犯行，犯後態度尚稱良
    好，並審酌被告等從事廢棄物處理行為時間不長、暨犯罪動
    機、目的、手段、智識、品性、生活狀況等一切情狀，業以
    行為人之行為罪責為基礎，並斟酌刑法第57條各款所列情狀
    ，在法定刑度內，酌量科刑，無何偏執一端，致明顯失出失
    入情形。且廢棄物清理法第46條之罪，其法定刑為有期徒刑
    1年以上5年以下，得併科新台幣3 百萬元以下罰金；刑法第
    216條、第210條行使偽造私文書罪，其法定刑為5 年以下有
    期徒刑。原判決僅量處被告乙○○應執行有期徒刑1年2月，
    被告甲○○有期徒刑1年1月，已屬從輕，且甚為衿憫，並無
    量刑太重之缺失。被告等上訴理由，對於原判決量刑究有何
    不當或違法，構成應予撤銷之具體事由，並無一語涉及，僅
    敘述其個人主觀上對法院量刑之期盼或感受。衡以首開規定
    及說明，被告等不服原判決，並未提出合於刑事訴訟法第36
    1條第2項規定之具體理由，與未提出具體理由無異，其上訴
    不合法律上之程式，爰不經言詞辯論，予以駁回。
據上論結，應依刑事訴訟法第367條前段、第372條，判決如主文
。
中    華    民    國    99    年    9     月    6     日
                  刑事第十二庭審判長法  官  蔡永昌
                                    法  官  蘇隆惠
                                    法  官  蔡新毅
以上正本證明與原本無異。
如不服本判決，應於收受送達後10日內向本院提出上訴書狀，其
未敘述上訴之理由者並得於提起上訴後10日內向本院補提理由書
（均須按他造當事人之人數附繕本）「切勿逕送上級法院」。
                                    書記官  賴立旻
中    華    民    國    99    年    9     月    6     日

司法院資訊處製作；財團法人民間司法改革基金會備份。
